【裁判字號】    97,交簡上,46
【裁判日期】    970917
【裁判案由】    過失致死
【裁判全文】
台灣屏東地方法院刑事判決      97年度交簡上字第46號
    上  訴  人  臺灣屏東地方法院檢察署檢察官
    被  告  即
    上  訴  人  甲○○
    選任辯護人  梁智豪律師
上列上訴人即被告因過失致死案件，不服台灣屏東地方法院97年
度交簡字第232 號中華民國97年3 月21日第一審簡易判決（聲請
簡易判決處刑案號97年度偵字第694 號），提起上訴，本院管轄
之第二審合議庭判決如下：
    主  文
上訴駁回。
甲○○緩刑貳年。
    事  實
一、甲○○於民國96年6月20日上午6時20分許，騎乘車號P5R-61
    5號重機車，沿屏東縣竹田鄉○○路自東往西方向行駛，行
    至龍門路及永豐路之交岔路口，原應注意車輛行經無號誌、
    無交通指揮人員指揮、未設標誌標線、未區○○○道之交岔
    路口，同為直行車，左方車應暫停讓右方車先行，而依當時
    情形，並無不能注意之情事，竟疏未留意路口來車狀況貿然
    通過，恰余永忠騎乘車號H9T-999 號重機車附載其女乙○○
    ，沿永豐路由北往南方向行駛而至，其行經無號誌交叉路口
    ，未減速慢行亦疏未注意車前狀況，致甲○○機車右側腳踏
    板邊緣處與余永忠機車左前車頭發生碰撞，雙方人車倒地，
    乙○○因之受有頭部外傷併腦震盪、腹部挫傷、雙膝、臉、
    雙手肘、雙手擦傷等傷害；甲○○受有頭部及全身多處挫傷
    、撕裂傷等傷害（甲○○過失傷害部分，未據告訴），余永
    忠則受有頭部外傷併顱骨骨折併硬腦膜下出血之傷勢，送醫
    不治死亡；甲○○於車禍後，亦因受傷送醫，但因警員前往
    現場處理時尚不知肇事人姓名，嗣警員前往甲○○就醫之醫
    院處理時，甲○○即自行向警員坦承為肇事人而為自首。
二、被告過失致乙○○受傷部分，由乙○○之法定代理人丙○○
    向檢察官提出告訴，過失致死部分由臺灣屏東地方法院檢察
    署檢察官自動簽分偵查起訴。
    理  由
一．上開犯罪事實，業據被告於偵查、審理中供陳明確，復經告
    訴人乙○○指訴綦詳，並有道路交通事故現場圖、道路交通
    事故調查報告表（一）、（二）各1 份及照片20幀在卷可稽
    。而告訴人乙○○受有前揭傷害1 節，業有國仁醫院診斷證
    明書1 紙足憑；被害人余永忠受有前開傷勢不治死亡，則有
    高雄醫學大學附設中和紀念醫院診斷證明書、相驗屍體證明
    書、檢驗報告書各1 份與照片14幀可參。又按車輛行至無號
    誌或號誌故障而無交通指揮人員指揮之交岔路口，支線道車
    應暫停讓幹線道車先行；未設標誌、標線或號誌劃分幹、支
    線道者，少線道車應暫停讓多線道先行；車道數相同時，轉
    彎車應暫停讓直行車先行；同為直行車或轉彎車者，左方車
    應暫停讓右方車先行，道路交通安全規則第102 條第1 項第
    2 款定有明文，被告駕車自應注意上揭規定，而依照附卷之
    交通事故調查報告表所載，當時天候晴、日間自然光線、路
    面乾燥無缺陷、無障礙物、視距良好，客觀上並無不能注意
    之情形，竟疏於注意以致肇事，被告顯有過失，至為灼然，
    臺灣省高屏澎區車輛行車事故鑑定委員會鑑定意見書、台灣
    省車輛行車事故覆議鑑定委員會97年7 月15日覆議字第
    0976202717號函亦同此看法。縱被害人余永忠本身也有未減
    速慢行及未注意車前狀況之過失，仍不足以脫免被告應負之
    刑責。且被告之過失行為與告訴人乙○○受傷結果、被害人
    余永忠死亡結果之間，復具有相當因果關係，本件事證已臻
    明確，被告犯行堪以認定。
二、核被告所為，致被害人余永忠死亡部分，係犯刑法第276 條
    第1項之過失致人於死罪，致乙○○受傷部分，係犯同法第
    284條第1項前段之過失傷害罪；被告以一過失駕駛行為犯上
    開二罪，為想像競合犯，應從一重之過失致人於死罪處斷。
    被告於車禍後，亦因受傷送醫，但因警員前往現場處理時尚
    不知肇事人姓名，嗣警員前往被告甲○○就醫之醫院處理時
    ，甲○○即自行向警員坦承為肇事人而為自首等情，有相驗
    卷附之自首情形紀錄表1 份在卷可稽，茲為鼓勵被告勇於面
    對刑事責任，爰依刑法第62條前段規定，酌減其刑。
三、原審審酌被告並無前科，有台灣高等法院被告前案紀錄表可
    憑，素行良好、其過失行為係騎車行經交岔路口時，未依規
    定讓右方車先行，而被害人余永忠騎車行經該交岔路口時疏
    未注意車前狀況，亦有過失、另被害人乙○○所受之傷為頭
    部外傷併腦震盪、腹部挫傷及手腳多處擦傷，傷勢非輕，被
    告之行為致被害人余永忠死亡及乙○○受傷，所生損害非輕
    、犯後於偵查中坦承於交岔路口未停車或減速讓右方車先行
    ，且已透過強制責任保險制度賠償被害人家屬新台幣150 萬
    元，業經被告與告訴人於偵查中陳明，但迄原審判決前仍未
    與被害人或被害人家屬達成和解等一切情狀，量處有期徒刑
    5 月，並諭知易科罰金之折算標準，其認事用法，均無不合
    ，量刑亦屬妥適。被告及檢察官上訴意旨空言指摘原審判決
    不當，顯無理由，應予駁回。惟查，被告犯後已深表悔悟，
    充分展現和解誠意，於本院審理中與告訴人達成和解，有本
    院調解筆錄在卷可證，被告目前並按月攤還和解金額，其無
    前科，素行尚佳，有臺灣高等法院被告全國前案紀錄表在卷
    可稽，本院斟酌上情，認其一時失慮而罹刑典，經此審判科
    刑，當知所警惕，信無再犯之虞，本件所宣告之刑以暫不執
    行為適當，爰諭知緩刑2 年，以勵自新。
據上論斷，應依刑事訴訟法第455 條之1 第1 項、第3 項、第
368 條，刑法第276 條第1 項、第284 條第1 項前段、第55條、
第62條前段、第41條第1 項前段、第74條第1 項第1 款，刑法施
行法第1 條之1，判決如主文。
本案經檢察官陳新君到庭執行職務。
中    華    民      國      97    年   9    月   17   日
                    刑事第五庭
                              審判長法  官  石家禎
                                    法  官  林家聖
                                    法  官  陳秀慧
以上正本證明與原本無異。
不得上訴。
中    華    民      國      97    年   9    月   17   日
                                    書記官  林鴻仁


司法院資訊處製作；財團法人民間司法改革基金會備份。
